臺灣彰化地方法院刑事判決　　　　　　 94年度交易字第130號
公　訴　人　臺灣彰化地方法院檢察署檢察官
被　　　告　甲○○
上列被告因公共危險案件，經檢察官聲請簡易判決處刑（九十四
年度偵字第四七八八號），本院北斗簡易庭認應適用通常程序而
移送本院，本院判決如下：
    主      文
甲○○無罪。
    理      由
一、公訴意旨略以：被告甲○○明知酒後開車易生危險，竟於民
    國九十四年六月三日十二時許，在彰化縣溪州鄉○○村○○
    路○段三三六號其友人乙○○住處用餐及飲用啤酒，至同日
    十五時許後，其呼氣所含酒精濃度已達每公升０．五二毫克
    以上，已達不能安全駕駛動力交通工具，竟仍隨即駕駛車牌
    號碼ＱＥ－二八六六號自用小客車，沿彰化縣溪州鄉○○路
    ○段由東往西方向行駛，於同日十五時二十分許，途經民生
    路一段三八０號之丁○○住家前，因不勝酒力而疏於注意丁
    ○○正駕駛車牌號碼ＱＤ－八七八八號自用小客車於該處倒
    車，致兩車發生擦撞，經警到場處理，並對被告施以酒精濃
    度測試而查知上情，因認被告涉有刑法第一百八十五條之三
    之服用酒類，不能安全駕駛動力交通工具而駕駛罪嫌云云。
二、按犯罪事實應依證據認定之，無證據不得推定其犯罪事實；
　　又不能證明被告犯罪者，應諭知無罪之判決，刑事訴訟法第
　  一百五十四條第二項、第三百零一條第一項分別定有明文。
    次按認定不利於被告之事實，須依積極證據，苟積極證據不
　　足為不利於被告事實之認定時，即應為有利於被告之認定，
　  更不必有何有利之證據（最高法院著有三十年上字第八一六
    號判例可資參照），先予敘明。
三、本件公訴人認被告涉有刑法第一百八十五條之三之公共安全
　　罪，無非係以被告於警詢中之自白及呼氣酒精測試報告單、
　  道路交通事故調查表、舉發違反道路交通管理事件通知單、
    刑法第一百八十五條之三案件測試觀察紀錄表等物證為論據
    。訊據被告甲○○堅決否認有前揭犯行，辯稱：伊雖有於肇
    事當天下午二時多開始喝酒，但與發生車禍並無關，本件車
    禍之發生實係因當時下雨，並有另一部車擋住視線，且丁○
    ○倒車時未派人在車後指引，即突然倒車，致其無法閃避，
    始發生撞擦等語。經查：（一）檢察官雖提出呼氣酒精測試
    報告單、道路交通事故調查報告表、舉發違反道路交通管理
    事件通知單等物證，然僅能證明被告確有與被害人丁○○於
    前揭時、地發生車禍，及被告於肇事前確有飲酒，惟不能以
    此即可證明被告已因飲酒致不能安全駕駛動力交通工具之程
    度。（二）被告於警訊及偵審中雖均坦承肇事當天下午二時
    許確有喝酒，然均否認發生車禍與其喝酒有何關係，且其於
    肇事後員警到場處理尚可說明肇事情形，並於警員製作調查
    筆錄時能明確說明係如何肇事，有其警訊筆錄在卷可按，是
    其尚非意識不清。（三）按刑法第一百八十五條之三所謂「
    不能安全駕駛動力交通工具」者應係指行為人之精神狀態與
    正常有異，如有顯明錯誤之駕駛行為、語無論次、昏睡、哭
    鬧、舉止失衡等情，致不能安全駕駛動力交通工具而言。查
    本件被告之呼氣中酒精濃度測試值雖為每公升０．五二毫克
    ，人體會有興奮或鎮靜，肌肉協調能力受損，反應遲鈍等情
　　況，然其吐氣所含酒精成分仍低於現行實務上對於酒後駕車
　  不能安全駕駛程度認定標準之每公升０．五五毫克。雖其測
    量呼氣酒精濃度係在同日十五時五十六分測量，即肇事約三
    十分後測量，如予以反推，肇事當時之呼氣中酒精濃度測試
    值可能高於前開數值，然呼氣中酒精濃度測試值並非判斷當
    事人是否已達不能安全駕駛動力交通工具之唯一標準，仍應
    依其他客觀事實加以判斷。又證人即本件處理警員葉建一到
    院證稱：伊到達現場後，被告尚有幫伊拉線測量車禍現場，
    雖被告走路有一點搖擺，但如同伊現場模擬之方式稍微搖擺
    （如同一般人走路之搖擺），因而伊認定被告當時並無腳步
    不穩之情形，才未在測試觀察紀錄表上註記，且被告當時之
    意識清醒，對於問題都能回答，只是答話大聲一點而已，其
    言行亦屬正常，所以在測試觀察紀錄表上記載：該員經觀察
    意識清醒，無酒醉情形，言行正常等語屬實。綜上所述，實
    不能僅因被告之呼氣中酒精濃度測試值為每公升０．五二毫
    克，即認定被告已達不能安全駕駛動力交通工具。（四）證
    人丁○○於警詢時證稱：當時伊自住處倒車出民生路，看見
    甲○○駕駛之自用小客車駛近，距離約二、三公尺，伊即停
    車，但隨後即被甲○○的車撞上；當時伊住處門口南北二側
    皆有停放一部自小客車，肇事後發現被告有喝酒，但口氣態
    度不會很差等語。再於本院證稱：伊由住處倒車出來，看到
    被告車時約距離三至五公尺，當時有下雨，伊住處右側確實
    停有一輛廂型車，所以會影響被告的視線等語。再證人丁○
    ○之住處有圍牆，圍牆外即是民生路，有現場照片在卷可稽
    ，是如證人所述，被告之視線遭一部廂型車所阻礙，且係於
    三至五公尺處始發現證人倒車出來，則按諸一般未飲酒之人
    亦可能無法立即停車而發生碰撞，故本件車禍之發生是否即
    因被告酒後致無法駕駛動力交通工具而肇事，即有可疑。（
    五）證人乙○○到院證稱：被告當天是在伊住處吃飯、喝酒
    ，當時他並沒有喝醉，因為他走路及說話跟平常一樣，都很
    正常等語。另證人丙○○到院證稱：伊住在離肇事地點約四
    、五十公尺遠，本件車禍發生後，被告到伊住處請伊到場幫
    忙處理，當時他的精神狀況看起來與平常一樣，並無異狀，
    可以講肇事的經過，是因為被告說與證人丁○○談不攏，才
    找伊去幫忙談等語。由上開二位證人之證述，足見被告於肇
    事當時尚能明確處理車禍事故，其精神狀態甚為清楚，並無
    異常之情形甚明。（六）測試觀察紀錄表記載：該員經觀察
　　意識清醒，無酒醉情形，言行正常。除此之外，並無其他觀
　  察結果之記載，有刑法第一百八十五條之三案件測試觀察紀
    錄表在卷可按。亦即被告並無飲酒後之徵狀，又發生交通事
    故之原因甚夥，非僅因飲酒致不能安全駕駛交通工具一種，
    且本件車禍發生之情形係證人丁○○由其住處（設有圍牆）
    突然倒車，致被告煞避不及而撞上，已如前述。另本件事故
    發生後，員警到場處理時，被告之意識均十分清楚，亦據證
　　人戊○○○○到庭證述明確，故不能僅因發生交通事故即認
　  定係因飲酒而無法正常駕駛。（七）揆諸前揭說明，被告酒
    後之吐氣所含酒精成分雖為每公升０．五二毫克，既仍低於
　　現行實務上對於酒後駕車不能安全駕駛程度認定標準之每公
　  升０．五五毫克，且其精神狀態正常無異狀，業如前述，自
    難遽認被告因飲酒後，已達於不能安全駕駛動力交通工具之
    程度，故被告前揭所辯，尚堪採信。此外，復查無其他積極
    證據，足以證明被告涉有刑法第一百八十五條之三之服用酒
　　類，不能安全駕駛動力交通工具而駕駛之犯行，不能證明被
　  告犯罪，揆諸前揭說明，爰為被告無罪諭知。
據上論斷，應依刑事訴訟法第四百五十二條、第三百零一條第一
項，判決如主文。
本件經檢察官姚玎霖到庭執行職務。
中　　華　　民　　國　　94　　年　　10  　月　　26  　日
                      臺灣彰化地方法院交通法庭
　　                      審判長法官  葉  榮  郎
                          法　　　官  唐  中  興
                          法　　　官  陳  秋  錦
以上正本證明與原本無異。
如不服本判決，應於判決送達後10日內，向本院提出上訴狀 (須
附繕本)。
告訴人或被害人對於判決如有不服具備理由請求檢察官上訴者，
其上訴期間之計算係以檢察官收受判決正本之日期為準。
中　　華　　民　　國　　94　　年　　10　　月　　27　　日
                          書  記  官  于  淑  真
